【裁判字號】    89,易,1902
【裁判日期】    890731
【裁判案由】    竊盜
【裁判全文】
臺灣高雄地方法院刑事判決                        八十九年度易字第一九二號
    公訴人  臺灣高雄地方法院檢察署檢察官
    被  告  乙○○
    選  任
    辯護人  陳平如
右列被告因竊盜案件，經檢察官提起公訴（八十九年度偵字第三七三三號），本院判
決如左：
    主  文
乙○○無罪。
    理  由
一、公訴意旨略以：乙○○與不詳姓名之成年男子三人共同意圖為自己不法之所有，
    於民國八十八年九月十七日凌晨一時三十分許，侵入高雄前鎮區○○○街二十六
    號丙○○住處，竊取丙○○所有之哈雷重型機車（一千三百ＣＣ；青白色；車身
    號碼１ＨＤ１ＢＪＬ４４ＮＹ０２９８３５；無車牌）乙輛，得手後，將機車運
    至台北延平北路三段一○○號，以低於市價之新台幣（下同）六萬元價格賣予丁○○。嗣於八十九弗一月八日某時許，經丙○○於台北延平北路三段一○○號發
    現該輛機車而報警查獲，而認乙○○係犯刑法第三百二十一條第一項第一款、第
    三款之竊盜罪嫌。
二、犯罪事實應依證據認定之，無證據不得推定犯罪事實，又不能證明被告犯罪者，
    應諭知無罪之判決，刑事訴訟法第一百五十四條、第三百零一條第一項分別定有
    明文。又事實之認定，應憑證據，如未能發現相當證據，或證據不足以證明，自
    不能以推測或擬制之方法，為裁判基礎（最高法院四十年台上字第八六號判例參
    照）。又無論直接證據或間接證據，其為訴訟上證明，須於通常一般人均不致於
    有所懷疑，而得確信其為真實之程度者，始得據之為有罪之認定，倘其證明尚未
    達此一程度，而有合理性懷疑之存在時，即無從為有罪之認定（最高法院七十六
    年台上字第四九八六號判例參照）。
三、公訴人指被告涉嫌結夥三人攜帶凶器、於夜間侵入住宅竊取系爭哈雷機車，無非
    係以丙○○與丁○○證詞、丁○○電匯五千元至被告帳戶之匯款單、及被告未能
    明確交待該車之來源，為其依據。訊據被告乙○○堅決否認有竊盜犯行，辯稱：
    因甲○○欠伊五千元，而丁○○又欠甲○○錢，所以伊北上到台北找甲○○時，
    遂與甲○○一同到丁○○於台北延平北路三段一○○號所開設之機車行，要丁○○將原應償還予甲○○之五千元直接交予伊；但抵達丁○○之機車行後，因丁○○要求伊與甲○○先到新竹幫忙載回系爭哈雷機車才願還錢，伊遂與甲○○一同
    前往載車，詎機車載回後丁○○仍拖延未給，嗣始電匯五千元至伊之帳戶中等語
    。
四、經查：
    （一）、遍觀全卷，丙○○雖證稱八十八年九月十七日凌晨一時三十分許，約有
            四名男子破壞其住處鐵捲門及鋁門後入內竊取系爭哈雷機車，然其亦稱
            ：伊下樓查看時，竊賊已上車，且天色黑暗，致伊無法記下竊賊所開之
            汽車之車號，亦未見到竊賊之臉孔（參警卷七頁筆錄）；至於丁○○亦
            僅證稱系爭機車係乙○○與甲○○載回賣予伊，從而丙○○、丁○○之
            證詞實均不足證明被告即為行竊之人。又匯款單僅能證明傳毓仁購入機
            車後曾匯款至乙○○之帳戶，故檢察官所列舉之上開證詞及證物，原即
            均不足以證明被告涉有竊盜犯行。再則，系爭機車係自新竹載回（詳後
            述），是檢察官指被告無法供明來源，原即有未洽。更何況被告並無自
            證無罪之義務，而「持有贓物之原因，雖可能係因竊盜，但衡情亦可能
            係因拾得、侵占、故買、無償受贈收受」，從而本院萬難因乙○○持有
            系爭機車，即推論行竊之人必定為被告。從而，公訴人所列舉之各該證
            據及理由，實均不足以證明被告涉有竊盜犯行。
    （二）、其次，「系爭哈雷機車係被告與甲○○一同載回」，此經乙○○、吳賴
            宗及證人丁○○、戊○○（註：前為丁○○店內員工，現已離職服役中
            ；被告及甲○○、丁○○均稱當日戊○○有在場）一致供明在卷。本院
            調查時，甲○○更自承「系爭機車係伊見專門販售舊貨之雜誌後，先打
            電話給賣方詢價，再以電話詢問傳毓仁是否有意購買，之後伊再與宋明
            煌借用傳毓仁之小貨車前往新竹，向賣方購得機車後載回交予傳毓仁」
            （參本院八十八年七月十七日訊問筆錄）。故足信系爭哈雷機車，最初
            是甲○○與丁○○聯絡（此另詳後述），暨與乙○○一同去新竹購回無
            訛。
    綜上所述，公訴人並未能舉出積極證據證明被告確有竊盜犯行，本院亦查無證據
    證明被告犯罪，稽諸上開說明，自應諭知被告無罪之判決。
三、乙○○及甲○○（五十九年八月四日生；身分證：Ｚ000000000號；住
    台北縣雙溪鄉平林村梅竹蹊一巷五號）明知系爭哈雷機車為贓物，仍在新竹向不
    詳姓名之人購買系爭機車，涉嫌共犯刑法第三百四十九第二項之故買贓物罪嫌，
    由本院另函送台灣台北地方法院檢察署（甲○○）及台灣高雄地方法院檢察署（
    乙○○）偵辦：
    （一）、如前所述，「系爭機車係甲○○打電話向賣方詢價，再以電話詢問傳毓
            仁是否有意購買，之後並與乙○○借用小貨車前往新竹，向賣方購得機
            車後載回交予傳毓仁」等情，業據甲○○自承在卷。至於丁○○雖證稱
            ：應係乙○○打電話詢問伊是否要買系爭哈雷機車等語。然衡諸常情若
            「僅係乙○○與丁○○聯絡，而甲○○未與丁○○聯絡」，則甲○○應
            無故為上開「不利於自已之陳述」之可能。況且就「賣系爭機車以前係
            先以電話聯絡」、「丁○○答稱要先看車後才決定是否要買」等情，吳
            賴宗與丁○○所述相符，是以甲○○既能就聯絡之過程為陳述，則其所
            言應非虛。再則，「當日甲○○與乙○○均有去新竹購車，及同返傅毓
            仁之機車店」，但於本院訊問時，丁○○卻曾證稱「機車載回時，好像
            只有小吳（即甲○○），伊不肯定被告是否在場」，暨於警訊時尚曾誤
            稱購買系爭機車之金額為二十七萬元等情，足見丁○○之記憶亦有模糊
            之處。從而，堪信甲○○應有打電話向丁○○詢問是否願購車無訛（但
            仍不排除乙○○亦另有打電話向丁○○詢問是否願購車之可能性）。
    （二）、被告乙○○稱「甲○○欠伊五千元，而丁○○欠甲○○錢，所以伊方與
            甲○○去丁○○之機車店向丁○○討錢」、「丁○○匯入其帳戶之五千
            元，是丁○○償還甲○○之錢，而非丁○○購買機車之價款」云云，均
            不足採信：
            １、甲○○於本院調查時，雖附和乙○○之說詞，結證稱「伊欠乙○○
                五千元，而丁○○欠伊錢，所以伊才與乙○○去丁○○之機車店向
                丁○○討錢，用以償還乙○○」云云。然甲○○及被告均未能舉證
                以實其說，況丁○○已迭次堅稱並未欠甲○○錢，並堅稱伊匯入宋
                明煌帳戶之五千元係購買系爭哈雷機車之價款」。而就所謂「吳賴
                宗向乙○○借款五千元之過程」，乙○○供稱係「八十八年五月，
                甲○○自己一個人開車到伊（宋）家中向伊借錢，甲○○借到錢後
                就離去，伊並送甲○○到家門口」（本院卷三十頁、三十五頁筆錄
                ）；而甲○○則稱係「八十八年五月間，伊與乙○○各載自已之配
                偶，一同到屏東縣潮洲玩，在屏東時因提款卡提不出錢，才向宋明
                煌借錢，伊並未去乙○○之家中」（參本院三一頁筆錄），兩人所
                述亦全然不同。
            ２、再則，甲○○既稱：伊與乙○○去丁○○機車店之當日（即至新竹
                購入系爭哈雷機車再交予丁○○之同日），身上有帶六萬元，甚至
                在新竹向人買系爭哈雷機車時也只給對方五萬四千元（參本院卷三
                四頁），則若甲○○確有欠乙○○五千元，甲○○身上應有餘錢可
                直接還予乙○○，何須由「乙○○向傳毓仁索款」？
            ３、又甲○○稱「丁○○原說機車載回後會算清欠款，但機車載回後因
                丁○○卻拖拖拉拉，乙○○乃對丁○○大聲」」、「吵了約一分鍾
                」（詳參本院卷三二頁、三三頁）。然戊○○則結證稱：乙○○與
                甲○○在店裏時，伊均有在場，印象中並無起爭執等語（詳參本院
                卷二九頁）。
            稽諸上開說明，被告前揭「甲○○欠伊五千元，而丁○○欠甲○○錢，
            所以伊方與甲○○去丁○○之店面向丁○○討錢」、「丁○○匯入其帳
            戶之五千元，是丁○○償還甲○○之錢，而非丁○○購買機車之價款」
            云云，等辯詞委無足採。而參諸甲○○原即擬將系爭哈雷機車賣予傅毓
            仁，且於至丁○○機車店之當日，甲○○身上已備妥錢款並與新竹之賣
            方約好，更於借得小貨車後旋即逕赴新竹取車等情，足信當日甲○○、
            乙○○係為購得機車後轉賣予丁○○，才會前往丁○○之機車店。
    （三）、乙○○及甲○○至新竹向他人購車之時，應知系爭哈雷機車係贓物：
            １、系爭哈電機車係丙○○所有，而於八十八年九月十七日失竊，此經
                丙○○證述在卷。又系爭哈雷機車雖有自動車檢查證（影本附於警
                卷十八頁）及自動車損害賠償責任保險證明書（影本附於警卷十九
                頁）各一紙。然甲○○自承因上開檢查證及證明書係以日文書寫，
                所以伊看不懂（本院卷三三頁、三四頁），另並自承「在新竹購車
                時，賣方並未提出及交付系爭哈雷機車之證明文件；上開檢查證及
                證明書係置於車箱內，於交車後伊始發現」（詳參本院卷三三頁、
                三四頁），故自難以前揭檢查證及證明書，遽而推認乙○○及吳賴
                宗不知系爭機車為贓物。實則，甲○○業已自承：去新竹以前，伊
                即已懷疑該車可能為贓車，所以曾要求賣方寫切結書，暨自承依其
                估計該機車應有價值一、二十萬元（均詳參本院卷三四頁），惟在
                新竹交車時卻僅實際交予賣方五萬四千元（參本院卷三四頁甲○○
                筆錄），故衡情甲○○必明知系爭哈雷機車為贓車。
            ２、甲○○已稱乙○○知道要去新竹買車（本院卷三四頁），丁○○亦
                亦結證稱「甲○○與乙○○均有說機車在新竹」（本院卷一七頁）
                暨堅稱乙○○有打電話詢問伊是否要買機車。且由「甲○○、宋明
                煌兩人專程前往找丁○○之機車店，事後丁○○更將購車款中之五
                千元匯入乙○○之帳戶」，實足信乙○○就向不詳姓名之人購買系
                爭機車及系爭機車為贓物一事知之甚詳。
    綜上所述，甲○○及乙○○應涉嫌共犯刑法第三百四十九第二項之故買贓物罪嫌
    惟與起訴之加重竊盜罪社會基本事實不同，本院無變更起訴法條，應另函送檢察
    官偵辦（註：丁○○另因向乙○○故買系爭哈雷機車，而經本院另案依故買贓物
    罪，以八十九年易字第二三○六號判決，判處有期徒刑四月緩刑三年）。
據上論斷，應依刑事訴訟法第三百零一條第一項前段，判決如主文。
本案經檢察官陳淑雲到庭執行職務。
中      華      民      國    八十九    年      七      月      三十一  日
                                  臺灣高雄地方法院刑事第六庭
                                      法  官  洪碩垣
右正本證明與原本無異。
如不服本判決，應於判決送達後十日內，向本院提出上訴狀。
                                      書記官  顏平國
中      華      民      國    八十九    年      八      月        七    日


司法院資訊處製作；財團法人民間司法改革基金會備份。
